【裁判字號】    99,抗,154
【裁判日期】    991124
【裁判案由】    返還不當得利
【裁判全文】
臺灣高等法院臺南分院民事裁定  99年度抗字第154號
抗  告  人  南天府
法定代理人  吳志忠
上列抗告人因與相對人丁呼間返還不當得利事件，對於中華民國
99年9月20日臺灣雲林地方法院裁定（99年度訴更一字第3號）提
起抗告，本院裁定如下：
    主  文
抗告駁回。
抗告訴訟費用新台幣壹仟元由抗告人負擔。
    理  由
一、抗告意旨略以：原裁定未查明抗告人實際法定代理人是何人
    ，僅以雲林縣政府99年4月14日及同年9月15日函，認定吳志
    忠非法定代理人，顯有違誤。寺廟登記係為行政管理之方便
    而設，須符合實際管理狀況，吳志忠暫代抗告人法定代理人
    ，已為雲林縣政府指定，原裁定未予查明，即命吳志忠補正
    ，亦有違法。又原裁定命補正未補正之前裁定，既經鈞院廢
    棄發回，原審應踐行更新訴訟程序，然原審未更新訴訟程序
    ，以該命補正之裁定，作為駁回抗告人之訴之依據，亦有違
    失等語。
二、按「原告之訴有下列各款情形之一者，法院應以裁定駁回之
    。但其情形可以補正者，審判長應定期間先命補正：四、原
    告或被告無訴訟能力，未由法定代理人合法代理者。」，民
    事訴訟法第249條第1項第4款定有明文。
三、查：
  (一)抗告人以吳志忠為其法定代理人，於99年2月1日起訴請求相
    對人返還新臺幣2,500,000元，及自86年8月18日起至清償日
    止，按年息百分之5計算之利息，經原審以99年度訴字第53
    號受理（下稱系爭訴訟）。然抗告人為非法人團體，其於93
    年12月29日，以訴外人丁和興為其法定代理人，辦理寺廟負
    責人變動登記，迄今未再為負責人變動登記，有雲林縣政府
    99年4月14日府民禮字第0990047582號、99年9月15日府民禮
    字第0990119602號函，及檢附之寺廟登記表、寺廟變動登記
    表可按（見原審訴字卷第258頁至第260頁、原審訴更一卷第
    19頁、第21頁）。原審因認抗告人法定代理人之法定代理權
    有欠缺，於99年4月26日裁定，命抗告人應於裁定送達後5日
    內，補正上開法定代理權之欠缺，該補正裁定已於99年4月
    29日送達抗告人之訴訟代理人，有送達證書附卷可稽（見原
    審訴字卷第263頁）。
  (二)抗告人雖主張「吳志忠為其合法之法定代理人，且經雲林縣
    政府指定暫代法定代理人一職，丁和興因偽造會議紀錄，經
    鈞院97年度上訴字第1347號判決有罪」云云，並提出雲林縣
    政府寺廟登記證、93年5月4日寺廟變動登記表、刑事判決為
    證（見本院抗字第80號卷第7-41頁）。但查，抗告人提出之
    上開刑事判決犯罪事實欄記載「丁和興於91年間，偽造『推
    選丁和興為抗告人之第4屆主任委員』等不實內容之抗告人
    第3屆管理委員會改組及改選委員會議紀錄，並持之向雲林
    縣政府申請，由雲林縣政府於92年4月7日同意備查」等語（
    見同上卷第26頁反面），可見丁和興涉案時間係在91年、92
    年間。而抗告人提出之93年5月4日雲林縣寺廟變動登記表載
    明「吳志忠暫代主任委員」，應係93年間之事。惟相對人於
    本院99年度抗字第80號案件中提出之93年11月10日協議書，
    吳志忠已同意不再暫代主任委員之職，由丁和興接交相關印
    信，吳志忠並在該協議書「立協議書人欄」之移交人項下簽
    名」，復於同年月13日，由丁和興以主任委員身分召開會議
    ，會議紀錄記載「一、鄉公所授權丁和興主持南天府委員會
    會議，以後廟務正常運作，由本委員會處理，二、報鄉公所
    及縣府備查」（見同上卷第62-63頁），於93年12月29日向
    雲林縣政府申請完成變更抗告人負責人為丁和興，雲林縣寺
    廟變動登記表負責人變動欄記載「原負責人吳志忠暫代（任
    務完成），變動後負責人為丁和興」，92年12月31日雲林縣
    寺廟登記表亦載明抗告人負責人為吳志忠等情，有各該寺廟
    變動登記表、寺廟登記表可稽（見原審更一審卷第20-21頁
    ）。參酌上開寺廟變動登記表、寺廟登記表及雲林縣政府函
    所載抗告人負責人變更過程，抗告人法定代理人於93年間，
    已由吳志忠變更為丁和興，且此項變動，已在上開刑事判決
    認定丁和興91、92年間涉犯偽造文書罪名之後，縱丁和興犯
    有上開罪名，亦與丁和興於93年間擔任抗告人法定代理人無
    涉，抗告人其主張「吳志忠仍為其法定代理人」云云，尚無
    可信。
  (三)又查，本院99年度抗字第80號裁定，固廢棄原審法院99年度
    訴字第53號駁回抗告人之訴之裁定，發回原審處理。但上開
    廢棄發回裁定，係認抗告人於99年5月3日具狀撤回起訴，因
    業經言詞辯論，原審未踐行通知相對人是否同意撤回起訴，
    即以抗告人未依期補正法定代理人，裁定駁回抗告人之訴，
    顯有不當（見同上卷第70頁反面）等情，並非認原審法院99
    年4月26日裁定命抗告人依限補正法定代理人，有何違法或
    不當，亦未廢棄上開補正之裁定，上開補正裁定仍有效。原
    審依本院99年度抗字第80號裁定內容，於99年8月27日函請
    相對人於10日內，就抗告人撤回起訴表示意見，相對人於同
    年9月9日函覆不同意抗告人撤回起訴（見原審訴更一卷第9-
    10頁、第12-13頁）後，以抗告人收受上開補正裁定後，未
    依期補正法定代理權之欠缺，裁定駁回抗告人之訴，難認有
    未踐行訴訟程序之違誤，抗告人主張「原裁定命補正未補正
    之前裁定，經本院廢棄發回，原審應踐行更新訴訟程序，然
    原審未更新訴訟程序，以該命補正之裁定，作為駁回抗告人
    之訴之依據，亦有違失」云云，亦無足採。
四、綜上，原審99年4月26日裁定，命抗告人應於裁定送達後5日
    內，補正上開法定代理權之欠缺，既仍有效，抗告人收受該
    裁定，迄今未補正，其訴為不合法，應予駁回。又抗告人之
    訴既經駁回，其假執行之聲請失所附麗，亦應予駁回。從而
    原審裁定駁回抗告人之訴及假執行之聲請，核無不當。抗告
    人抗告，以上開情詞指摘原裁定不當，求予廢棄改判，為無
    理由，應予駁回。
五、據上論結，本件抗告為無理由，依民事訴訟法第449條第1項
    、第95條、第78條、裁定如主文。
中    華    民    國    99    年    11    月    24    日
                  民事第四庭    審判長法  官  吳上康
                                      法  官  王金龍
                                      法  官  陳珍如
上為正本係照原本作成。
本裁定除以適用法規顯有錯誤為理由外，不得再抗告。如提出再
抗告，應於收受送達後10日內委任律師為代理人向本院提出再抗
告狀（須附繕本），並繳納再抗告費新台幣1千元。
中    華    民    國    99    年    11    月    24    日
                                      書記官  易慧玲
【附註】
民事訴訟法第495條之1第2項準用同法第466條之1第1、2項規定
：
(1)對於第二審判決上訴，上訴人應委任律師為訴訟代理人。但上
  訴人或其法定代理人具有律師資格者，不在此限。
(2)上訴人之配偶、三親等內之血親、二親等內之姻親，或上訴人
  為法人、中央或地方機關時，其所屬專任人員具有律師資格並
  經法院認為適當者，亦得為第三審訴訟代理人。
民事訴訟法第466條之2第1項：
  上訴人無資力委任訴訟代理人者，得依訴訟救助之規定，聲請
  第三審法院為之選任律師為其訴訟代理人。

司法院資訊處製作；財團法人民間司法改革基金會備份。
